臺灣高等法院高雄分院刑事判決
111年度交上訴字第88號
上  訴  人  
即  被  告  陳日光



選任辯護人  蔡明樹律師（法扶律師）
            莊雯琇律師（法扶律師）
上列上訴人因過失致死案件，不服臺灣橋頭地方法院111年度交
訴字第5號，中華民國111年6月30日第一審判決所處之刑（起訴
案號：臺灣橋頭地方檢察署110年度偵字第4988號），提起上訴
，本院判決如下：
    主  文
上訴駁回。
陳日光緩刑貳年。    
    事實及理由
壹、程序事項：
    刑事訴訟法第348條規定已於民國110年6月16日公布，同月1
    8日生效施行。本案係於上開規定修正施行後繫屬本院，並
    非刑事訴訟法施行法第7條之13所規定仍適用修正前規定之
    案件，故應適用修正後之規定。又修正後刑事訴訟法第348
    條第3項規定：「上訴得明示僅就判決之刑、沒收或保安處
    分一部為之」，而其立法理由指出：「為尊重當事人設定攻
    防之範圍，並減輕上訴審審理之負擔，容許上訴權人僅針對
    刑、沒收或保安處分一部提起上訴，其未表明上訴之認定犯
    罪事實部分，則不在第二審之審判範圍。因此，如僅對宣告
    刑部分，提起上訴，其效力不及於原審所認定之犯罪事實，
    犯罪事實即不在上訴審審查範圍，而應以原審法院所認定之
    犯罪事實，審認原審之宣告刑妥適與否的判斷基礎」。本案
    上訴人即被告陳日光（下稱被告）當庭表明僅就量刑上訴（
    本院卷第118頁），依據前述說明，本院僅就原審判決所宣
    告之刑是否妥適進行審理，至於原審判決其他部分，則非本
    院審查範圍，先予指明。
貳、本案據以審查量刑妥適與否之原審所認定之犯罪事實、所犯
    罪名及刑之加減事由：
一、被告於110年2月8日14時56分許，駕駛車牌號碼000-0000號
    營業用貨運曳引車，沿高雄市○○區○○路○○○○○○○○○○○○路000
    巷○000巷○○號誌交岔路口時（下稱系爭路口），本應注意車
    前狀況，隨時採取必要之安全措施，且應減速慢行，作隨時
    停車之準備，而依當時天候晴、日間自然光線、柏油路面乾
    燥、無缺陷、無障礙物、視距良好，客觀上並無不能注意之
    情事，竟疏未注意及此，即貿然駛入系爭路口，適被害人林
    楊月英（下稱被害人）騎乘車牌號碼000-000號普通重型機
    車，自高雄市阿蓮區中正路422巷由北往南行駛至系爭路口
    ，亦應注意支線道車應暫停讓幹線道車先行，而依當時情形
    無不能注意之情事，竟亦疏未注意及此，率然駛入系爭路口
    ，雙方因而發生碰撞，致被害人受有頭部外傷併頭皮撕裂傷
    5公分、右側多根肋骨骨折及右側肩胛骨骨折等傷勢，經送
    醫急救後，仍於當日16時45分因頭部外傷、顱內出血、氣血
    胸而創傷性休克不治死亡。嗣被告於肇事後停留於現場等候
    ，在有犯罪偵查權限之機關或公務員發覺前，向據報前來之
    現場處理警員坦承肇事，自首而願接受裁判。
二、所犯罪名：刑法第276條之過失致人於死罪。
三、刑之減輕事由：被告於肇事後，在未有偵查犯罪職務之機關
    或公務員發覺其為肇事人前，即向到場處理之員警供承其肇
    事等情，有高雄市政府警察局道路交通事故肇事人自首情形
    紀錄表1份在卷可佐（警卷第51頁），堪認符合自首之要件
    ，爰依刑法第62條前段之規定減輕其刑。
四、本案無刑法第59條減刑規定之適用：
　　按犯罪之情狀顯可憫恕，認科以最低度刑仍嫌過重者，得酌
    量減輕其刑，刑法第59條定有明文。查被告所犯係刑法第27
    6條之過失致人於死罪，其法定刑為5年以下有期徒刑、拘役
    或新臺幣（下同）50萬元以下罰金，故依同法第33條第5款
    之規定，本案可處之法定最低度刑為罰金1,000元。相較於
    被告之過失情節及犯罪所生危害，並無宣告法定最低度刑仍
    嫌過重之情形，自不能適用刑法第59條之規定酌減其刑。是
    以，辯護人主張依刑法第59條之規定減輕其刑，自屬無據。
參、上訴論斷之理由：
一、原審認被告罪證明確，審酌被告因上開過失行為肇致本件事
    故，使被害人死亡，所為實屬不該；惟念被告終能坦承犯行
    ，態度尚可，雖有意願與被害人家屬和解，且已與保險公司
    談妥金額，然最終因被告所屬公司不願簽字出險而未能調解
    成立（原審卷第71至73頁）；兼衡被告於本件事故僅為肇事
    次因，被害人為肇事主因；暨被告自陳高職畢業之教育程度
    ，目前擔任司機，月收入約2至3萬元，家庭經濟狀況小康，
    身體狀況良好等一切具體情狀（原審卷第127頁），量處被
    告有期徒刑5月，並諭知以1,000元折算1日之易科罰金折算
    標準。經核原判決量刑並無不當。被告上訴意旨指摘原判決
    量刑過重，請求撤銷改判，為無理由，應予駁回。
二、緩刑之宣告：
　　被告於本院審理期間，已與被害人家屬達成調解，當場給付
    賠償金額完畢（不含被害人家屬已領取之強制責任險200萬
    元及臺灣橋頭地方法院岡山簡易庭111年度岡簡字第364號民
    事侵權行為損害賠償事件日後判決應給付之金額），被害人
    家屬願意原諒被告並同意給予減刑及緩刑之機會，此有調解
    筆錄1份在卷可稽（本院卷第107至108頁），足見被告犯後
    有積極與被害人家屬尋求和解以填補其等之損失。爰審酌被
    告前無經宣告有期徒刑之前科，有臺灣高等法院被告前案紀
    錄表1份附卷可稽，其因一時駕車不慎，致犯本罪，且犯後
    坦承犯行，深知悔悟，復已與被害人家屬達成調解並給付部
    分賠償金，而獲得被害人家屬之原諒，本院認其經此科刑教
    訓後，當知所警惕，應無再犯之虞，因認其所受刑之宣告，
    以暫不執行為適當，爰依刑法第74條第1項第1款之規定，併
    予宣告緩刑2年，以啟自新。
據上論結，應依刑事訴訟法第368條，刑法第74條第1項第1款，
判決如主文。
本案經檢察官張家芳提起公訴，檢察官李靜文到庭執行職務。
中　　華　　民　　國　　111 　年　　11　　月　　23　　日
                  刑事第二庭    審判長法  官  孫啓強
                                      法  官  莊珮吟
                                      法  官  鄭詠仁
以上正本證明與原本無異。
如不服本判決，應於判決送達後20日內向本院提出上訴狀，其未
敘述理由者並應於提出上訴狀後20日內向本院補提理由書（應附
繕本）。
中　　華　　民　　國　　111 　年　　11　　月　　23　　日
                                      書記官  楊明靜
附錄本判決論罪科刑法條：
中華民國刑法第276條
因過失致人於死者，處5年以下有期徒刑、拘役或50萬元以下罰
金。